【裁判字號】    89,易,3430
【裁判日期】    891129
【裁判案由】    詐欺
【裁判全文】
台灣台中地方法院刑事判決                        八十九年度易字第三四三號
    公  訴  人  台灣台中地方法院檢察署檢察官
    被      告  丙○○
    選任辯護人  柯開運
    被      告  甲○○
    選任辯護人  游琦俊
右列被告因詐欺案件，經檢察官聲請簡易判決處刑，經本院台中簡易庭簽請改依通常
程序審理（八十九年度偵字第六八○二、一二九六○號），本院判決如左：
    主  文
丙○○、甲○○均無罪。
    理  由
一、公訴意旨以：丙○○係信兵衛股份有限公司（以下簡稱信兵衛公司）之代表人，
    甲○○係信兵衛公司經營之餐廳實際負責人，二人明知信兵衛公司已無支付能力
    ，竟共同基於概括犯意，意圖為自己不法之所有，自民國︵下同︶八十八年十二
    月一日至八十九年一月三十日，以在台中市○○路○段二號開設信兵衛日本料理
    店為由，分別向丁○○、乙○○購買生鮮水產及飲料酒類，各計新台幣︵下同︶
    七十三萬七千五百六十五元、六萬零四百八十元，嗣丁○○、乙○○於八十九年
    一月三十日至上址欲收貨款時，信兵衛日本料理店早已停業，丙○○、甲○○亦
    不知所蹤，至此，丁○○、乙○○始知受騙，因認被告丙○○、甲○○二人有共
    同犯刑法第三百三十九條第一項之詐欺罪等語。
二、按犯罪事實應依證據認定之，無證據不得推定其犯罪事實，又被告之犯罪不能證
    明者，應諭知無罪之判決，刑事訴訟法第一百五十四條及第三百零一條第一項分
    別定有明文。又刑法第三百三十九條第一項詐欺罪之成立，以意圖為自己或第三
    人不法所有，以詐術使人將本人或第三人之物交付為要件，所謂以詐術使人交付
    ，必須被詐欺人因其詐術而陷於錯誤，若其所用方法，不能認為詐術，亦不致使
    人陷於錯誤，即不構成該罪，最高法院亦著有四十六台上字第二六號判例可資
    參佐。本件訊據被告丙○○對於其於八十七年間至八十八年十二月間係信兵衛公
    司之代表人，該公司於八十八年十二月一日至八十九年一月三十日，分別向丁○○購買生鮮水產及飲料酒類計七十三萬七千五百六十五元，向乙○○購飲料酒類
    計六萬零四百八十元，迄未清償之事實並不諱言，惟否認有詐欺之犯行，辯稱其
    雖係公司之代表人但因個人尚有其他事業，平日甚為繁忙，並未實際參與公司之
    業務，而該公司所以週轉不靈，是因部分股東不願再增資所致，並非故意倒閉的
    等情。被告甲○○則辯稱伊只是公司之監察人，其到公司僅為幫忙，並未真正實
    際負責該餐業務之經營等語。查本件公訴人認被告等有共同詐欺之犯行，無非以
    被告等之公司確有於前開期間有向丁○○購買生鮮水產七十三萬七千五百六十五
    元，向蔡乙○○購飲料酒類六萬零四百八十元之事實，及被告等公司已連續二年
    虧損達三千萬元，至八十七年十二月三十一日止，公司資產負債總額一千三百四
    十五萬八千八百七十四元等情事為據，然查本件告訴人丁○○係自八十七年九月
    間即與被告公司往來，每一營業日供售被告公司生鮮水產貨品金額為數千元至數
    萬元不等，迄該公司停止營業之日止均未間斷，而乙○○亦係自八十五年九月間
    即迭與被告等公司往來交易，此為告訴人丁○○、乙○○二人於本院審理中所不
    爭執之事實，並有被告提出之該公司與告訴人等交易之部分支出明細表在卷可憑
    ，而核情公司虧損，公司負責人雖繼續經營，並未可據而認定其主觀上即無支付
    能力，並有意圖詐取未付款之事實，此核社會上之公司或其他個人生意，每於經
    營之初，或因環境客觀因素，或因人謀之不贓，雖一時困頓，而日後轉虧為盈者
    ，亦不乏其例，且觀本件被告公司係自八十七年即生虧損，有如前述，但此後期
    間被告等尚與告訴人長期頻繁交易，且在八十八年十月前之應付貨款均能如數清
    償，此部分告訴人等亦均不諱言，顯見被告等意在積極經營，並無未能支付之情
    況，而告訴人等之於八十八年十二月間至八十九年一月間與被告公司未付款部分
    之交易，亦應係基於告訴人與被告等之公司間長期往來交易之信賴關係，被告二
    人並未施何詐術甚明。另查本件被告丙○○於本院審理中，亦表示願個人負責給
    付告訴人等部分款項與告訴人和解，因和解金額之未能合致，始未成立，益見被
    告等對公司後來交易欠款應無不為支付，或不法所有之意圖，綜上各情本件被告
    公司縱因事後週轉困難倒閉，尚有欠告訴人等部分款項，此等所欠之貨款，究屬
    民事糾葛，告訴人等自可依民事訴訟程序，請求信兵衛公司給付，尚難即認被告
    二人有詐欺之犯行，此外復查無其他積極證據足以證明被告二人有詐欺之犯罪事
    實，本件依首開說明，應為被告二人無罪之判決。
據上論斷，應依刑事訴訟法第三百零一條第一項判決如主文。
中     華     民     國     八十九     年     十一     月    二十九     日
                                        法  官   柯  崑  輝
右正本證明與原本無異。
如不服本判決，應於送達後十日內向本院提出上訴狀(須附繕本)，上訴於台灣高等法
院台中分院。
                                        書記官
中     華     民     國     八十九     年     十一     月    二十九     日


司法院資訊處製作；財團法人民間司法改革基金會備份。
